臺灣高等法院刑事判決
109年度上訴字第3206號
上  訴  人  
即  被  告  林書立
選任辯護人  葉慶人律師
            楊偉毓律師

上列上訴人因違反毒品危害防制條例案件，不服臺灣桃園地方法
院108年度訴字第1133號，中華民國109年6月19日第一審判決（
起訴案號：臺灣桃園地方檢察署108年度偵字第22848號、第2895
6號），提起上訴，本院判決如下：
    主  文
原判決撤銷。
林書立犯販賣第三級毒品罪，處有期徒刑參年拾月；又犯持有第
三級毒品純質淨重五公克以上罪，處有期徒刑拾月。應執行有期
徒刑肆年貳月。
扣案如附表編號1所示之物沒收。
    犯罪事實
一、林書立明知4-甲基甲基卡西酮為毒品危害防制條例公告列管
    之第三級毒品，不得販賣或持有純質淨重5公克以上，仍分
    別為下列行為：
㈠、基於販賣第三級毒品以營利之犯意，在民國108 年7 月7 日
    下午4 時58分許至同日下午5 時6 分許，駕駛車牌號碼000-
    0000號自用小客車（下稱本案車輛），前往桃園市桃園區永
    安路1143巷內之七武海釣場附近，與駕駛車牌號碼0000-00
    號自用小客車前來之王○○（真實姓名詳卷，所涉販賣第三級
    毒品罪嫌，另由臺灣桃園地方檢察署檢察官偵查起訴，為免
    本判決公開致生不利影響，先予隱匿其姓名）碰面，並以新
    臺幣（下同）6 萬元之價格，販賣摻有第三級毒品4-甲基甲
    基卡西酮之毒品咖啡包280 包予王○○。王○○旋於同日下午6 
    時54分許，在臺北市北投區振華公園停車場，將上開毒品咖
    啡包280 包以7 萬元之價格販賣予林○○（真實姓名詳卷，所
    涉加重持有第三級毒品罪嫌，另由臺灣士林地方檢察署檢察
    官偵查起訴，為免本判決公開致生不利影響，先予隱匿其姓
    名）。嗣林○○於同日晚上8 時56分許，在其位於臺北市○○區
    ○○路0 段000 巷00號00樓之0 之租屋處為警查獲，並扣得上
    開摻有4-甲基甲基卡西酮之毒品咖啡包280 包（驗前總毛重
    共計3,309.84公克，純質淨重約60.31 公克）。
㈡、基於持有第三級毒品純質淨重5公克以上之犯意，於108 年8 
    月15日晚間7 時20分許，在桃園市○○區○○路0000巷其住處附
    近土地公廟前，自真實姓名、年籍不詳之人處，取得摻有第
    三級毒品4-甲基甲基卡西酮、純質淨重5公克以上之毒品咖
    啡包1,000包（即附表編號1 所示），以及附表編號2 至5 
    所示之物共6 箱，林書立旋將上開6 箱物品搬至本案車輛內
    ，並以本案車輛攜至桃園市○○區○○路0000巷某藍色貨櫃屋內
    藏放。嗣林書立於108 年8 月16日凌晨0 時21分許，至上開
    藍色貨櫃屋內取出其中毒品咖啡包300 包欲離去時，當場為
    警查獲，並扣得如附表所示之物。
二、案經新北市政府警察局刑事警察大隊報請臺灣桃園地方檢察
    署檢察官偵查起訴。　　　　
    理  由
壹、證據能力：
一、按被告以外之人於審判外之言詞或書面陳述，除法律有規定
    者外，不得作為證據。又被告以外之人於審判外之陳述，雖
    不符合同法第159條之1至第159條之4之規定，但經當事人於
    審判程序同意作為證據，法院審酌該言詞陳述或書面陳述作
    成時之情況，認為適當者，亦得為證據；當事人、代理人或
    辯護人於法院調查證據時，知有第159條第1項不得為證據之
    情形，而未於言詞辯論終結前聲明異議者，視為有前項之同
    意，刑事訴訟法第159條第1項、第159條之5分別定有明文。
    本判決以下所引具傳聞性質之各項供述證據，經本院於審判
    期日提示並告以要旨後，上訴人檢察官、上訴人即被告林書
    立及其辯護人均表示無意見而不予爭執，且迄言詞辯論終結
    前亦未有所異議，本院復查無該等證據有違背法定程序取得
    或顯不可信之外部情狀，揆諸刑事訴訟法第159條之5規定，
    應均有證據能力。
二、至本件認定事實所引用之非供述證據，並無證據證明係公務
    員違背法定程式所取得，亦無刑事訴訟法第159條之4顯有不
    可信之情況與不得作為證據之情形，且經本院於審判期日依
    法進行證據之調查、辯論，被告於訴訟上之程序權即已受保
    障，亦應有證據能力。
貳、實體方面：
一、認定犯罪事實所憑之證據及理由：　　
㈠、就事實一、㈠部分：　　　　　　
  ⒈此部分事實，業據被告於警詢、偵查、原審及本院審理時坦
    承不諱，核與證人王○○、林○○於警詢、偵查中之證述情節相
    符（見臺灣桃園地方檢察署108 年度偵字第28956 號卷，下
    稱偵29856卷，第25至35頁、第47至51頁、第153至154頁、
    第157至158頁；108年度偵字第22848號卷，下稱偵22848卷
    ，第207至210頁），並有監視錄影畫面擷取圖片、GOOGLE地
    圖照片、毒品咖啡包照片、現場搜索照片、新北市政府警察
    局刑事警察大隊搜索、扣押筆錄暨扣押物品目錄表所載之扣
    案物可資佐證（見偵28956卷第55頁、第59頁、第61至68頁
    、第83至89頁、第101至115頁）。又於林○○處扣得之毒品咖
    啡包280 包經送驗後，檢出第三級毒品4-甲基甲基卡西酮成
    分（驗前總毛重3,309.84公克，取1.39公克鑑定，驗餘總毛
    重3,308.45公克，純質淨重約60.31 公克），有內政部警政
    署刑事警察局108 年8 月12日刑鑑字第1080071964號鑑定書
    附卷足稽（見偵28956 卷第77至78頁），堪信被告此部分販
    賣者，應屬第三級毒品無誤，足認其此部分自白與事實相符
    ，而可採信。
　⒉按販毒者意圖營利所欲謀取之利益，不限於係價差或量差，
    其利益之多寡及實際上是否已經獲利，亦非所問（最高法院
    107年度台上字第922號判決意旨參照）。而販賣第三級毒品
    係屬嚴重違法行為，非可公然為之，且有其獨特之販售通路
    及管道，本無一定之公定價格，並可任意分裝或增減其份量
    ，而每次買賣之價量，可能隨時依雙方關係之深淺、資力、
    需求程度及對行情之認知、貨源是否充裕、查緝是否嚴密、
    購買者被查獲時供述毒品來源之可能性，進而為各種不同之
    風險評估，機動調整而異其標準，非可一概而論，而買受毒
    品之人通常亦難以探知販毒者所賺取利潤幾何，是販賣毒品
    之利得，除販毒者就每次販入或賣出之毒品價格、數量及純
    度等項，俱臻詳記載成本利得並明確供述外，委難察得實情
    。然因毒品非但對個人身心戕害甚鉅，對社會秩序亦潛藏有
    高度危險，治安機關對於販賣毒品之犯罪行為，莫不嚴加查
    緝，各傳播媒體對於政府大力掃毒之決心與行動亦再三報導
    ，苟無利可圖，自無甘冒刑事訴追風險而無端供應他人之理
    。被告本次販賣摻有4-甲基甲基卡西酮之毒品咖啡包予王○○
    ，乃有償交易，且被告與王○○非至親密友，倘無從中賺取差
    價，豈有甘冒重典無償或無任何利潤提供大量毒品咖啡包予
    王○○之理。從而，被告販賣毒品咖啡包具有營利之意圖，應
    可認定。
㈡、就事實一、㈡部分：　　　　　
  ⒈此部分事實，業經被告原審及本院審理時坦認在卷，並有證
    物照片30張、監視錄影畫面26張、GOOGLE地圖照片，以及新
    北市政府警察局刑事警察大隊搜索、扣押筆錄及扣押物品目
    錄表所載之扣案物足以為證（見偵22848 卷第35至41頁、第
    86至97頁、第185頁）。又扣案如附表編號1 所示之物經送
    驗後，檢出第三級毒品4-甲基甲基卡西酮成分（驗前總毛重
    8,309.20公克，取3.89公克鑑定，驗餘總毛重8,305.431 公
    克，純質淨重約145.98公克），有內政部警政署刑事警察局
    109 年10月15日刑鑑字第1080080483號鑑定書在卷可查（見
    偵22848卷第225頁），堪認被告持有之第三級毒品純質淨重
    已達20公克以上，是其此部分犯行明確，亦足認定。
  ⒉公訴意旨雖認被告係自田○○（真實姓名詳卷，所涉販賣第三
    級毒品犯嫌，由檢察官另案偵查中，因涉偵查不公開，該人
    姓名先予隱匿）處取得上開6 箱物品等語，然因田○○於108
    年8月23日即搭機出境，有新北市政府警察局109年4月7 日
    新北警刑毒緝字第1094535607號函暨檢附之員警職務報告附
    卷可據（見原審卷第113 至115 頁），是田○○迄未到案接受
    本案相關事實之調查，無從確認其是否為當日交付上開6 箱
    物品予被告之人，故依目前事證僅能認定被告係自真實姓名
    、年籍不詳之人處取得上開6 箱物品，附此敘明。
二、論罪：
㈠、按行為後法律有變更者，適用行為時之法律；但行為後之法
    律有利於行為人者，適用最有利於行為人之法律，刑法第2
    條第1項定有明文。被告為本案犯行後，毒品危害防制條例4
    條、第17條第2項規定於109年1月15日修正公布，並於同年7
    月15日開始施行，與本案相關部分，說明如下：
　⒈就事實一、㈠部分：
　⑴毒品危害防制條例第4條第3項規定部分：
　　修正前毒品危害防制條例第4條第3項規定為：「製造、運輸
    、販賣第三級毒品者，處7年以上有期徒刑，得併科新臺幣7
    百萬元以下罰金」，修正後則規定：「製造、運輸、販賣第
    三級毒品者，處7年以上有期徒刑，得併科新臺幣1千萬元以
    下罰金」，經比較新舊法，修正後毒品危害防制條例第4條
    第3項所規定罪刑部分，其中得併科罰金刑上限自700萬元提
    高至1,000萬元，相較後修正前之規定顯然較有利於行為人
    。　
　⑵毒品危害防制條例第17條第2項自白減刑規定部分：
　　修正前毒品危害防制條例第17條第2項規定「犯第4條至第8
    條之罪於偵查及審判中均自白者，減輕其刑」，修正後則規
    定「犯第4條至第8條之罪於偵查及歷次審判中均自白者，減
    輕其刑」，經比較新舊法結果，修正後毒品危害防制條例第
    17條第2項規定犯販賣第二級毒品罪者，須於偵查及「歷次
    」審判中均自白，方得依該條規定減輕其刑，相較於修正前
    除偵查中自白外，僅須於審判中曾經自白即可減刑之規定而
    言，自以修正前毒品危害防制條例第17條第2項之規定對被
    告較為有利。　　
　⑶此部分經綜合比較後，依刑法第2條第1項前段規定，即應適
    用被告行為時即修正前毒品危害防制條例之上開規定。　　
  ⒉就事實一、㈡部分：
　　修正前毒品危害防制條例第11條第5項規定：「持有第三級
    毒品純質淨重20公克以上者，處3年以下有期徒刑，得併科
    新臺幣30萬元以下罰金。」，修正後則規定：「持有第三級
    毒品純質淨重5公克以上者，處2年以下有期徒刑，得併科新
    臺幣20萬元以下罰金。」，新法將持有第三級毒品純質淨重
    由20公克降為5公克，即構成犯罪，同時將有期徒刑、罰金
    刑上限降低。本案被告持有如附表編號1所示第三級毒品部
    分，驗前純質淨重145.98公克公克，已逾20公克，不論適用
    新舊法，均構成持有超量第三級毒品罪，因新法之法定刑較
    低，較有利於被告，則被告所犯持有超量第三級毒品部分，
    應適用新修正毒品危害防制條例第11條第5項規定論處。
㈡、核被告所為：
　⒈就事實一、㈠部分，係犯修正前毒品危害防制條例第4條第3 
    項之販賣第三級毒品罪，其販賣前持有第三級毒品純質淨重
    20公克以上之低度行為（此部分應一體適用修正前之規定）
    ，為其販賣之高度行為所吸收，不另論罪。　　　　
  ⒉就事實一、㈡部分，係犯毒品危害防制條例第11條第5項之持
    有第三級毒品純質淨重5公克以上罪。
㈢、被告所犯上開販賣第三級毒品罪、持有第三級毒品純質淨重5
    公克以上罪間，犯意各別，行為互殊，應予分論併罰。　
㈣、就事實一、㈡部分，公訴意旨固認被告係基於運輸及販賣第三
    級毒品以營利之犯意，由被告應允田○○以毒品咖啡包抵償13
    萬債務之方式，而於前述時、地，以前述方式自田○○處販入
    裝有如附表編號1至5所示之物品後，復基於運輸之故意，以
    本案車輛將上開6 箱物品搬至上開藍色貨櫃屋處藏放，然因
    未及賣出毒品咖啡包即遭查獲而未遂，因認被告此部分行為
    應論以運輸第三級毒品、販賣第三級毒品未遂罪嫌之想像競
    合犯，並從一重論以毒品危害防制條例第4 條第3 項之運輸
    第三級毒品罪嫌。然查：
  ⒈被告於事實一、㈡所示時、地取得上開物品後，即以本案車輛
    將前述物品攜至上開藍色貨櫃屋內放置之事實，為被告所自
    承，並有前揭證物照片30張、監視錄影畫面26張、GOOGLE地
    圖照片，以及扣案之上開6 箱物品在卷可按（見偵22848 卷
    第35至41頁、第86至97頁、第185 頁）。且附表編號1 所示
    之毒品咖啡包經檢出第三級毒品4-甲基甲基卡西酮乙節，亦
    論述如前，是此部分事實，均堪認定。
  ⒉就運輸第三級毒品部分：
  ⑴按毒品危害防制條例所稱「運輸」，係指明知為毒品而本於
    運輸之意思為搬運輸送行為。且不以國外輸入國內或國內輸
    出國外者為限，其在「國內運送」者，亦屬之。至於運輸之
    動機、目的是否意在為己或為他人，運輸之方法為以交通工
    具、 郵寄、利用他人或者自己攜帶，均非所問。毒品危害
    防制條例第4 條所以處罰製造、運輸、販賣等行為，係為截
    堵及防止毒品散布。故「運輸」與「單純持有」毒品行為最
    大之區別，在行為人於主觀上是否本於「運輸之意思」而為
    毒品之搬運輸送，即是有無將毒品「由一地域移轉至另一地
    域」之犯意。亦即行為人除客觀上必須為轉運及輸送毒品之
    行為外，主觀上尤須本於「運輸之意思」而為毒品之搬運輸
    送，始足當之。倘不問其犯意如何，祇因在兩區域間具有夾
    帶或持送之客觀作為，即概以運輸毒品之重罪論處，豈非所
    有在他地購毒而攜回住處者，不論目的，皆另犯運輸毒品重
    罪？故除知悉為毒品，而仍為國際間之轉運，或受託運送，
    以及行為人意圖營利販入毒品，並基於運輸之犯意，將毒品
    運輸他地交付買受人，以完成賣出行為，同有運輸罪之適用
    者外，如僅係在國內某地販入或持有毒品而攜回自己住處藏
    放或使用，無運輸毒品之主觀犯意者，自難逕認另犯運輸之
    罪（最高法院102 年度台上字第961 號刑事判決、108 年度
    台上字第1183號刑事判決意旨參照）。
  ⑵本案被告取得附表編號1至5所示之物品後，固有將之攜回上
    開藍色貨櫃屋藏放。然細究被告收受上開物品之地點及上開
    藍色貨櫃屋之地點，兩者均係位於桃園市○○區0000巷處，可
    徵兩地距離相近。參以被告已供稱上開藍色貨櫃屋係其與家
    人所使用之處所等語明確（見偵卷第22848卷第22頁），復
    有扣案如附表編號6 示、包含上開藍色貨櫃屋鑰匙在內之鑰
    匙1 串足供佐證，可見被告就上開藍色貨櫃屋確有實際使用
    之權限。又本案並無從認定被告係基於意圖營利之意圖而販
    入附表編號1至5所示之物品，亦無事證可認被告有何意圖販
    賣而持有之行為（均詳後述），是被告將上開物品攜至上開
    藍色貨櫃屋放置之舉措，與行為人單純將取得毒品攜回住處
    之態樣相同，於別無其他證據可資審認之情事下，難謂被告
    主觀上有何運輸第三級毒品之主觀犯意，自難以毒品危害防
    制條例第4 條第3 項之運輸第三級毒品罪相繩。
  ⒊就販賣第三級毒品未遂部分：
  ⑴按所謂販賣行為，須有營利之意思，方足構成。刑罰法律所
    規定之販賣罪，類皆為①意圖營利而販入，②意圖營利而販入
    並賣出，③基於販入以外之其他原因而持有，嗣意圖營利而
    賣出等類型。從行為階段理論立場，意圖營利而販入，即為
    前述①②販賣罪之著手，至於③之情形，則以另行起意販賣，
    向外求售或供買方看貨或與之議價時，或其他實行犯意之行
    為者，為其罪之著手。而販賣行為之完成與否，胥賴標的物
    之是否交付作為既、未遂之標準（最高法院101 年度第10次
    刑事庭會議㈠決議要旨參照）。又持有毒品之原因非僅一端
    ，或基於販賣營利之目的販入毒品而持有、或基於非營利之
    目的而取得毒品並持有，如無確切證據，自不得僅憑持有毒
    品之數量多寡，施用毒品前科有無，或有查獲相關工具等情
    狀，即推定為行為人係基於營利目的而販入毒品（最高法院
    101 年台上字第1781號刑事判決、100 年台上字第6603號刑
    事判決意旨參照）。
  ⑵本案依被告於警詢所供稱，其取得上開物品之緣由，係因田○
    ○積欠其13萬債務，又因其原本有在施用毒品咖啡包，故田○
    ○向其表示願意以等值之毒品咖啡包作為抵償，其遂與田○○
    於前述時、地相約碰面，並自田○○取得上開6箱物品（見偵2
    2848卷第130至131卷）。倘若如此，則被告取得上開6 箱物
    品之原因係他人以毒品咖啡包抵債之故，此與一般販賣毒品
    者原即基於營利之意圖，而主動向他人販入毒品之情狀，已
    屬有別。
  ⑶又被告於偵查中先供稱：伊知道田○○交付的東西有毒品，才
    不敢放在家裡，之後有想過要變現，但還沒想要如何變現就
    被抓了，伊也不確定市價多少等語（見偵22848 卷第221 頁
    ）；於原審訊問時稱：伊被查獲當天去上開藍色貨櫃屋拿毒
    品咖啡包是要自己試喝，之後再想想看要怎麼脫手，但還沒
    有想到用多少錢來賣，因為還未打開數實際的毒品咖啡包數
    量，伊當時只是想把田○○欠伊的錢拿回來，在賣與不賣之想
    法間徘徊等語（見原審卷第35至37頁）；於原審準備程序中
    則稱：伊自始自終都沒有要販賣之意，伊是要試喝過後才會
    有想法，但還未試喝即遭查獲等語（見原審卷第72頁）；則
    不論被告歷次所陳內容為何，其均未曾供稱取得上開6 箱物
    品時，主觀上已有販賣之意。
  ⑷另本案除扣得如附表編號1 所示之毒品咖啡包外，雖亦同時
    扣得附表2 至5 所示之果汁粉及空包裝袋等物，然被告已供
    稱其取得上開6 箱物品時，其並未驗貨，是經警察告知方知
    悉上開6 箱物品包含不具毒品成分之果汁粉，亦不知道為何
    田○○會交付上開空包裝袋等語在卷（見偵22848 卷第130頁
    、第221 頁、原審卷第36頁）。又徵諸卷附之證物照片（見
    偵22848卷第56頁），上開6 箱物品均係不透明之紙箱，而
    無法自外觀辨識其內容物，則被告辯稱其並未確認其內物品
    ，不知田○○有交付果汁粉、交付上開空包裝袋等語，即非無
    據，是仍不足以本案同時扣得如附表2 至5 所示之果汁粉及
    空包裝袋等物，推論被告必係基於營利之意圖而販入上開6 
    箱物品。
  ⑸況且，卷內亦欠缺如販毒計畫、販毒名單等客觀事證可認被
    告自始即係出於「意圖營利而販賣」之故意而取得上開6 箱
    物品；亦乏事證可認被告嗣已著手散布販賣毒品交易訊息、
    尋覓買家等行為，而著手於販賣行為之實施，參酌上開決議
    意旨，自難認其行為已構成販賣第三級毒品未遂罪。
  ⑹此外，綜觀被告前揭歷次所陳，其雖曾供稱「有想過要變現
    」、「有想過要脫手」等語，然依其所述，其欲先行試喝毒
    品咖啡包後再為販賣與否之打算，且就關於如何販賣抑或以
    何種方式販賣、販賣之價錢等情，均尚未有具體之想法及決
    定，無從認定其於取得上開6 箱物品後，確已形成起念販賣
    之決意，且卷內亦欠缺其餘客觀事證可為被告上開陳述之佐
    證，無從逕以被告前揭陳述，而認其已屬「意圖販賣而持有
    」第三級毒品之態樣，是此部分仍不足為不利於被告之認定
    。
  ⒋從而，檢察官所提出之證據，尚未達於通常一般人均不致有
    所懷疑，而確信被告確有公訴意旨所指運輸第三級毒品、販
    賣第三級毒品未遂等犯行，應認被告此部分行為僅成立持有
    三級毒品純質淨重5公克以上罪，應依刑事訴訟法第300 條
    ，變更起訴法條。
㈤、刑之減輕事由：
　⒈被告於偵查中、原審及本院審理時，均自白事實一、㈠部分之
    販賣第三級毒品犯行，業如前述，應依修正前毒品危害防制
    條例第17條第2項規定，減輕其刑。
　⒉至就事實一、㈡部分，被告雖供稱其持有如附表編號1所示之
    毒品咖啡包，係來自於田○○。然田○○業於108年8 月23日搭
    機出境，故本案目前尚未因被告供述而查獲其他毒品上游或
    共犯等情，有前揭新北市政府警察局109 年4 月7 日新北警
    刑毒緝字第1094535607號函暨檢附之員警職務報告附卷足考
    （見原審卷第113 至115 頁），難認有因被告述述而查獲田
    ○○或其餘毒品上游、共犯之情事，而無依毒品危害防制條例
    第17條第1項規定減刑之餘地。
㈥、就事實一、㈠部分，無刑法第59條規定之適用：　　　　　辯
    護人雖為被告辯以：被告此部分所為與大量走私進口或長期
    販賣毒品之「大盤」毒販有所差異，惡性及危害社會之程度
    較輕，且被告目前已有正當工作，小孩又剛出生，請求依刑
    法第59條酌減其刑等語。惟按刑法第59條所規定之酌量減輕
    其刑，係裁判上之減輕，必以犯罪之情狀可憫恕，認為宣告
    法定最低度之刑猶嫌過重者，始有其適用；如別有法定減輕
    之事由，應先依法定減輕事由減輕其刑後，猶嫌過重時，始
    得為之（最高法院51年度台上字第899 號判例意旨、105年
    度台上字第952 號裁判意旨參照）查被告本案所犯販賣第三
    級毒品之犯行，固為法定本刑7 年以上有期徒刑之罪，然已
    因被告於偵查、審理中均自白犯行，而適用毒品危害防制條
    例第17條第2 項規定減輕其刑，是其最低刑度實已大幅降低
    。又販賣毒品之行為漫延毒害，戕人身心，為法所嚴禁，被
    告自難諉為不知，且被告販賣予王○○之毒品咖啡包數量多達
    280包，已非零星、散賣之數量，而上開毒品咖啡包復經王○
    ○再轉賣予林○○，足見其販售之毒品已有流通擴散之情事，
    可認其行為之惡性及所生之危害均非輕，併與卷內資料綜合
    判斷，難認被告此部分犯行有何堪以憐憫之特殊事由，或有
    何特別可原宥之處，且經以上開規定減刑後之刑度，亦難謂
    有何科以最低刑度猶嫌過重之情事。至辯護人所稱被告犯罪
    情節、犯後態度及生活狀況等情，已經本院審酌上開情狀後
    而於法定刑度內量定其刑（詳如後述），而無科以最低刑度
    猶嫌過重之情事，是被告此部分犯行無再適用刑法第59條規
    定酌減其刑之餘地，併此敘明。
三、撤銷改判之理由：
㈠、原審認被告罪證明確，予以論罪科刑，固非無見。惟查被告
    行為後，毒品危害防制條例第4條第3項、第11條第5項、第1
    7條第2項、已於109年1月15日修正公布，並於同年7月15日
    生效施行，原判決未及比較新舊法之適用，尚有未洽。被告
    上訴請求依刑法第59條酌減其刑及認原審量刑過重，雖均無
    理由，惟原判決既有上開可議之處，仍應由本院將原判決予
    以撤銷改判。
㈡、爰審酌被告明知毒品戕害人之身心健康，且危害社會秩序，
    仍漠視毒品之危害性，而為本案販賣第三級毒品及持有第三
    級毒品純質淨重5克以上2行為，所為應予非難。惟衡酌被告
    犯後已坦承犯行，並分別考量其販賣及持有之毒品種類、數
    量，及其持有之期間等情，兼衡被告犯罪之動機、目的、手
    段，暨其目前於房地產公司擔任業務，月薪約3 至4萬元，
    且有新生兒等家庭生活暨經濟狀況（參原審院卷第149至153
     頁、本院卷第108頁）等情狀，分別量處如主文第2項所示
    之刑，並定其應執行之刑。
㈢、沒收：
 ⒈就事實一、㈠部分：
　 按查獲毒品之沒收，除單獨宣告沒收外，仍以與經認定為有
   罪之被告具有一定關聯性為必要，在販賣毒品之場合，如出
   售者已將毒品交付買方，無論已否收得對價，該毒品既已易
   手，祇能在該買方犯罪之宣告刑項下，為沒收之諭知，尚無
   在賣方犯罪項下諭知沒收之餘地（最高法院100 年度台上字
   第654 號判決意旨參照）。本案於林○○上開租屋處扣得之毒
   品咖啡包280 包，雖因檢出第三級毒品4-甲基甲基卡西酮成
   分，而屬違禁物無訛；然上開毒品咖啡包既已由被告販賣予
   王○○，並在林○○上開租屋處為警查獲及扣押，揆諸上揭判決
   意旨，上開毒品咖啡包280 包即無從於本案諭知沒收。另被
   告此部分販賣既尚未取得販毒之價金，亦無犯罪所得應予沒
   收或追徵之問題，一併敘明。
 ⒉就事實一、㈡部分：
 ⑴扣案如附表編號1 所示之物，經鑑定檢出第三級毒品4-甲基甲
   基卡西酮之事實，業如上述，足認附表編號1 所示之物確屬
   第三級毒品無訛，而屬違禁物，應依刑法第38條第1 項規定
   ，不問屬於犯罪行為人與否，宣告沒收。另盛裝上開毒品之
   各該包裝袋，因沾有毒品而無法完全析離，且無析離之必要
   與實益，應整體視同毒品宣告沒收。至鑑驗用罄之毒品部分
   因已滅失，亦無庸再予宣告沒收。
 ⑵扣案如附表編號2 、3 所示之物，經鑑定均未檢出常見之毒品
   成分乙節（詳附表編號2 、3 「說明」欄所載），有前揭內
   政部警署刑事警察局108 年10月15日刑鑑字第1080080483號
   鑑定書在卷足憑（見偵22848 卷第225 至226 頁），而無證
   據可認屬違禁物；又附表編號4 、5 所示之物亦非違禁物，
   且附表編號2 至5 所示之物均欠缺證據足認與被告本案犯行
   有所關聯，均不予宣告沒收。
 ⑶至扣案如附表編號6 所示之鑰匙1 串，被告已供稱係包含上開
   藍色貨櫃屋、其住處鑰匙在內之物（見原審卷第35頁）；而
   附表編號7 所示之手機，被告亦陳明並未用以聯繫本案犯行
   等語在卷（見原審卷第35頁），是附表編號6 、7 之物亦無
   事證可認與被告本案犯行有涉，爰均不予宣告沒收。　 　
據上論斷，應依刑事訴訟法第369條第1項前段、第364條、第299
條第1項前段，修正前毒品危害防制條例第4條第3項、第17條第2
項、毒品危害防制條例第11條第5項，刑法第2條第1項前段、第1
1條、第51條第5款、第38條第1項，判決如主文。
本案經檢察官賴謝銓提起公訴，檢察官曾鳳鈴到庭執行職務。
中　　華　　民　　國　　109 　年　　11　　月　　24　　日
     　　　　　　 刑事第十六庭  審判長法　官  葉騰瑞
                                      法　官  莊明彰
                                      法　官  廖紋妤
以上正本證明與原本無異。
持有第三級毒品純質淨重五公克以上罪部分不得上訴。
其餘部分，如不服本判決，應於收受送達後20日內向本院提出上
訴書狀，其未敘述上訴之理由者並得於提起上訴後20日內向本院
補提理由書（均須按他造當事人之人數附繕本）「切勿逕送上級
法院」。
                                      書記官  江珮菱
中　　華　　民　　國　　109 　年　　11　　月　　25　　日
附錄本案論罪科刑法條：
修正前毒品危害防制條例第4條
製造、運輸、販賣第一級毒品者，處死刑或無期徒刑；處無期徒
刑者，得併科新臺幣 2 千萬元以下罰金。
製造、運輸、販賣第二級毒品者，處無期徒刑或 7 年以上有期
徒刑，得併科新臺幣 1 千萬元以下罰金。
製造、運輸、販賣第三級毒品者，處 7 年以上有期徒刑，得併
科新臺幣 7 百萬元以下罰金。
製造、運輸、販賣第四級毒品者，處 5 年以上 12 年以下有期
徒刑，得併科新臺幣 3 百萬元以下罰金。
製造、運輸、販賣專供製造或施用毒品之器具者，處 1 年以上
7 年以下有期徒刑，得併科新臺幣 1 百萬元以下罰金。
前五項之未遂犯罰之。
現行毒品危害防制條例第11條
持有第一級毒品者，處3年以下有期徒刑、拘役或新臺幣30萬元
以下罰金。
持有第二級毒品者，處2年以下有期徒刑、拘役或新臺幣20萬元
以下罰金。
持有第一級毒品純質淨重十公克以上者，處1年以上7年以下有期
徒刑，得併科新臺幣1百萬元以下罰金。
持有第二級毒品純質淨重二十公克以上者，處6月以上5年以下有
期徒刑，得併科新臺幣70萬元以下罰金。
持有第三級毒品純質淨重五公克以上者，處2年以下有期徒刑，
得併科新臺幣20萬元以下罰金。
持有第四級毒品純質淨重五公克以上者，處1年以下有期徒刑，
得併科新臺幣10萬元以下罰金。
持有專供製造或施用第一級、第二級毒品之器具者，處1年以下
有期徒刑、拘役或新臺幣10萬元以下罰金。
附表：
編號      項目   數量          說明      備註  1 毒品咖啡包（含各該包裝袋） 1,000包 驗前總毛重8309.20 公克，取3.89公克鑑定，驗餘總毛重8305.31 公克；檢出第三級毒品4-甲基甲基卡西酮成分，驗前總純質淨重約145.98公克。 參內政部警署刑事警察局108 年10月15日刑鑑字第1080080483號鑑定書（見偵22848 卷第225至226頁）  2 果味粉風味固體飲料 24包 驗前總毛重24029.03公克，取6.31公克鑑定，未檢出常見毒品成分。   3 NutriSari 荔枝風味飲料粉 127 袋（1,270包） 驗前總毛重19327.21公克，取6.51公克鑑定，未檢出常見毒品成分。   4 白色惡魔果實空包裝袋 2箱    5 黑色惡魔果實空包裝袋 1箱    6 鑰匙 1串 包含上開藍色貨櫃屋、被告住處之鑰匙在內。   7 iphone 6S手機 1支 無事證可認有供被告本案犯罪所用。   iphone 7手機 1支    iphone 8 PLUS手機 1支